【裁判字號】    90,交易,208
【裁判日期】    920110
【裁判案由】    過失致死等
【裁判全文】
臺灣士林地方法院刑事判決                          九十年度交易字第二八號
    公  訴  人  臺灣士林地方法院檢察署檢察官
    被      告  丁○○
    選任辯護人  劉昱劭律師
                黃文玲律師
右列被告因過失致死等案件，經檢察官提起公訴（八十九年度偵字第一一二○一號）
，本院判決如左：
    主  文
丁○○服用酒類，不能安全駕駛動力交通工具而駕駛，處有期徒刑貳月；又從事業務
之人，因業務上之過失致人於死，處有期徒刑拾月；應執行有期徒刑拾月。
    事  實
一、丁○○為裝潢工人，一星期約有三、四次開車載運裝潢所須之木材、工具、工人
    至裝潢地點，為從事業務之人。於於民國八十九年九月二十九日晚上七時許，在
    台北市士林區「好樂迪」ＫＴＶ店內，飲用約十多杯啤酒後，已達不能安全駕駛
    動力交通工具之程度，且明知酒醉不能駕車，仍向友人羅祐欣借用並駕駛車號八
    Ａ—一二一二號自用小客車，搭載友人邱佩斐，沿台北市士林區○○○道南向北
    往陽明山方向行駛，於翌日凌晨二時許，行經台北市士林區○○○道二段二巷口
    時，本應注意該處道路為上山爬坡、左轉彎彎道，應減速慢行，作隨時停車之準
    備，且路中央劃有黃色雙向禁止超車之分向限制線，速限為每小時四十公里，復
    應注意汽車行駛時，駕駛人應隨時注意車前狀況，並隨時採取必要之安全措施，
    而當時為晴天夜晚，照明，天候、路況、光線均良好，並無不能注意之情事，竟
    因酒後精神狀況不佳，而降低注意能力、反應能力及操控汽車之能力，致疏未注
    意，竟跨越路中心之分向限制線，駛入對向車道，並以每小時七、八十公里之速
    度超速行駛，且未減速慢行，作隨時停車之準備，復未注意車前狀況以配合彎道
    路況左轉、修正行駛軌跡，致使往前衝撞右側路旁護欄，造成右前車輪五爪式鋁
    合金鋼圈斷裂，車身翻躍護欄上往前滑行一、二十尺後，翻落於護欄外之坡坎下
    方，致車內乘客邱佩斐受有右側頭部、胸部左側月骨、右上臂、右手臂肘開放性
    骨折，顏面、頸部、胸部左側挫傷等之傷害，嗣經警據報前往處理，並將丁○○
    及邱佩斐送醫急救，邱佩斐終因顱內呈開放性骨折，而於同日凌晨三時許，不治
    死亡，丁○○送醫後於警方未發覺何人肇事前，主動向前往詢問之警察坦承肇事
    及酒後駕車，始悉前情，丁○○嗣並接受裁判。其血液經抽取測試酒精濃度，經
    測得其血中酒精濃度達每百毫升一百四十二毫克（１４２ＭＧ╱ＤＬ），換算成
    呼氣酒精濃度為每公升零點七一毫克（０．７１ＭＧ／Ｌ）。
二、案經被害人戊○○訴由台北市政府警察局士林分局移送臺灣士林地方法院檢察署
    檢察官偵查起訴。
    理  由
一、酒後駕車之公共危險罪部分：
    訊據被告丁○○固坦承酒後駕車之事實，惟否認其酒後不能安全駕駛汽車，辯稱
    其僅飲用些許啤酒，酒後尚很清醒，僅憑血液酒精濃度測試，無其他之補強證據
    ，尚不足以認定被告不能安全駕駛云云。
  (一)經查：
    1.被告酒後駕車，發生車禍，因受傷被送醫急救，於醫院抽取其血液檢測酒精濃
      度，經檢測結果，被告血中酒精濃度達每一百毫升一百四十二毫克（１４２Ｍ
      Ｇ╱ＤＬ），換算成呼氣酒精濃度為每公升零點七一毫克（０．７１ＭＧ╱Ｌ
      ），此有台北市市立中興醫院臨床病理科八十九年十月十日血中酒精濃度報告
      單、舉發違反道路交通管理事件通知單各乙紙在卷可參。
    2.按呼氣酒精濃度達每公升零點二五毫克、血中酒精濃度達每一百毫升五十毫克
      （５０ＭＧ╱ＤＬ）時，將造成輕度中毒，輕度協調功能降底；呼氣酒精濃度
      達每公升零點五毫克、血中酒精濃度達達每一百毫升一百毫克（１００ＭＧ╱
      ＤＬ，０．１％）時，反應較慢，感覺減低，影響駕駛；呼氣酒精濃度達每公
      升零點七五毫克、血中酒精濃度達每一百毫升一百五十毫克（１５０ＭＧ╱Ｄ
      Ｌ，０．１５％）時，會有思考改變、個性行為改變之徵狀，此有行政院國軍
      退除役官兵輔導委員會台北榮民總醫院八十八年八月五日（八八）北總內字第
      二六八六八號函影本乙份在卷可參。又參酌德、美認定標準，酒精濃度呼氣達
      每公升零點五五毫克，或血液濃度達每一百毫升一百十毫克（１１０ＭＧ╱Ｄ
      Ｌ，０．１１％），肇事率為一般正常人之十倍，認為已達「不能安全駕駛」
      之標準，至於在此數值以下之行為，如輔以其他客觀事實得作為「不能安全駕
      駛」之判斷時，亦得認定已達「不能安全駕駛」之程度，此有法務部八十八年
      五月十八日法八八檢字第００一六六九號函影本乙份附卷可稽。本案被告血中
      酒精濃度達每一百毫升１４２毫克，已逾每一百毫升１１０毫克，顯已達不能
      安全駕駛之程度。
    3.刑法第一百八十五條之三之公共危險罪，不以發生具體危險為必要，但如已發
      生具體危險，適足以作為駕駛人是否已經不能安全駕駛動力交通工具之判斷標
      準，是以，本院認本罪為「抽象危險犯」（台灣高等法院九十一年度交上易字
      第一四０號、第二三六號、第一五四號、第一０六號著有判決，可資參照）。
  (二)次查：
    1.本案被告因車禍受有頭部撕裂傷、前額骨折之傷害，被送醫救治之事實，業據
      被告於警訊供明在卷。是以，由於被告傷重，將被告送醫救治，無法依循一般
      酒後駕車之臨檢作業方式，對被告施以酒後生理協調平衡檢測或觀察紀錄，
      惟被告於醫院抽取其血液檢測酒精濃度，尚測得每一百毫升一百四十二毫克（
      １４２ＭＧ╱ＤＬ），已如前述。
    2.從被告酒後駕車，因精神不佳而降低注意能力、反應能力及操控汽車之能力，
      致疏未注意，而跨越路中心之分向限制線，駛入對向車道，並以每小時七、八
      十公里之速度超速行駛，而未減速憶行，作隨時停車之準備，復未注意車前狀
      況以配合路況左轉、修正行駛軌跡，致使駕車往前衝撞右側路旁護欄，造成車
      內乘客邱佩斐死亡、被告受傷之事實（詳見後述），可證本案被告酒後駕車，
      不僅已達「抽象危險」之程度，更已達發生車禍肇事之具體實害程度，益證被
      告確實已達不能安全駕駛動力交通工具之程度。
  (三)被告辯稱：伊開車當時精神狀態尚屬正常，仍有安全駕駛之能力，此從證人羅祐
    欣於警訊及審判中證稱伊當時看被告酒後精神正常，所以才放心將將車借給他等
    語，以及證人乙○○於審判中證稱被告酒後正常等語，證人庚○○於偵查中證稱
    伊把被告拉出來時，被告請伊打電話給朋友，並告訴伊電話號碼等語可資證明云
    云。惟查，證人羅祐欣、乙○○皆未乘坐被告所駕之車，並無法證明被告開車之
    際的精神狀態，且被告飲酒後，酒精作用是慢慢持續發酵，縱認被告於開車前精
    神正常，亦無法據此證明被告開車之際，精神狀態亦屬正常。且查，依被告之上
    開血中酒精濃度值，被告應有反應較慢、感覺減低、影響駕駛之情形，尚非全無
    思考、記憶之程度，是雖證人羅祐欣、庚○○分別證稱被告於酒後駕車前及肇事
    後，精神均屬清醒狀態，然查依照被告之血中酒精濃度，並非高達中度或重度之
    程度而有步態不穩、噁心嘔吐、說話不清楚、勢力模糊等症狀，是外界尚難立辨
    其受酒精之影響，惟據上開科學實驗之文獻，及被告肇事之情節，足認其已達不
    能安全駕駛交通工具之程度，因此被告於車禍發生後，尚能告訴證人庚○○其友
    人電話乙情，實不足以證明被告當時仍具有「安全駕駛」之能力，被告所辯應不
    足採。
二、業務過失致死罪部分
    訊據被告丁○○固坦承於前揭第一時地飲酒後駕車，駕車搭載被害人邱佩斐，及
    超速行駛而撞及道路護欄翻落欄外，邱佩斐因而死亡之事實，惟辯稱：本件車禍
    之肇事原因，係國盛電器工程有限公司（以下簡稱國盛公司）在快車道上任意堆
    置電線桿，且未置放任何警告標誌，致使被告行車經過該處，為讓一部白色喜美
    小客車先行，略靠右側行駛，因無法預見公路上會有電線桿，進而撞到橫放於路
    面之電線桿云云。
  (一)經查，被告為裝潢工人，一星期約開車三、四次，載運裝潢所須之木材、工具、
    工人至裝潢地點，至本案車禍發生時止，已達半年之久乙情，業據被告於九十一
    年七月九日審判中供述明確，可證被告開車載運材料，為伊從事裝潢業務之範圍
    ，被告應為從事業務之人無訛。
  (二)次查，邱佩斐死亡之事實，亦有相驗照片數張、勘驗筆錄乙份、相驗屍體證明書
    乙份、本署驗斷書乙份附卷可稽。
  (三)再查：
    1.本案車禍發生地點之路段，為雙向單車道，上山爬坡、左轉彎彎道，路中央劃
      有黃色雙向禁止超車之分向限制線，速限為每小時四十公里，右外側慢車道寬
      約三至四公尺上事實，有道路交通事故調查報告表暨事故現場圖、現場照片數
      十張在卷可憑。
    2.被告酒後駕車，因酒精作用而降低注意能力、反應能力及操控汽車之能力，致
      疏未注意，而跨越路中心之分向限制線，駛入對向車道，並以每小時七、八十
      公里之速度超速行駛，而未減速憶行，作隨時停車之準備，復未注意車前狀況
      以配合路況左轉、修正行駛軌跡，致使往前衝撞右側路旁護欄肇事之事實，業
      據被告於八十九年九月三十日警訊中供稱：當時伊車速約七十至八十公里等語
      ；於八十九年十二月二十一日偵訊、九十年十一月十三日審判中皆供稱：車禍
      發生當時時速為四、五十公理等語；嗣於九十一年七月九日審判中供稱：伊當
      時並沒有煞車等語屬實，並有道路交通事故調查報告表暨事故現場圖、現場勘
      驗筆錄、現場照片數十幀、中央警察大學九十一年四月十二日（九一）校科字
      第九００六一五七號鑑定書乙份及模擬車禍發生經過之動畫光碟乙張在卷可參
      ，復經鑑定人中央警察大學辛○○副教授於九十一年十月十七日審判中結證明
      確。是以，被告違反道路交通安全規則第九十七條第二款「汽車在雙向二車道
      行駛時，在劃有分向限制線之路段，不得駛入來車之車道內」、第九十三條「
      未依規定，超速行駛」、第九十三條第一項第三款「行經彎道、坡路，應減速
      慢行，作隨時停車之準備」、第九十四條第三項：汽車行駛時，駕駛人應注意
      車前狀況，並隨時採取必要之安全措施」等之規定，顯有諸多過失之事實，可
      堪認定。
  (四)又查，被告辯稱：當時有一部白色喜美小客車緊跟伊車後，伊為讓該白色喜美小
    客車超車先行，而往右閃，因快車道上放置電線桿，且未放置任何警告標誌，致
    使伊撞到橫放路面之電線桿而肇事云云。惟查：
    1.證人乙○○於警訊、偵訊、審判中皆證稱：撞車當時伊並不在場，是一位姓名
      不詳之文化大學學生告訴伊說，有一台白色汽車要超車，導致被告的車子翻車
      等語。是以，證人乙○○並未親眼目被告所駕之小客車被一輛白色喜美小客車
      超車後翻車之經過，伊於偵審中所為之上開證述，皆屬於傳聞證據，應無證據
      能力，不得採為判決之基整。是以，本案並無任何積極證據足資證明案發當時
      有一部白色喜美小客車緊跟被告車後，被告為讓該車超車先行，方往右閃之事
      實。
    2.系爭三根電線桿係放在緊靠護欄之路邊邊線外的慢車道上，而非橫放在快車道
      路面。
      (1)證人丙○○即國盛公司員工於八十九年九月三十日警訊及九十一年九月十七
        日審判中皆證稱：系爭三根電線桿係於八十九年九月二十五日，以「品」字
        型，堆放在該處路邊，緊靠右側護欄，有放三角錐之警告標誌等語明確。
      (2) 證人癸○○、甲○○即國盛公司員工於九十一年十月十七日審判中皆證稱
         ：八十九年九月二十五日在車禍地點放置三根電線桿，以品字型推放在路
         旁緊靠護欄，前後各放一個三角錐警告標誌，中間放二個等語屬實。
      (3) 證人壬○○即台電員工於八十九九月三十日警訊中證稱：伊到達現場時，
         三根電線桿已是警察封鎖時的現狀，並不是在路中央，且該三根電線桿亦
         非遭撞斷，而是先前即擺設在該處路旁等語。
      (4)據上證述，可知系爭三根電線桿係放在緊靠護欄之路邊邊線外的慢車道上，
        而非橫放在快車道路面之事實。且查，若系爭三根電線桿自八十九年九月二
        十五日擺放之日起，即橫放在快車道上，勢必影響該車道車兩的行進，在該
        處為雙向單線單之情形下，諸多受到阻擾的汽車駕駛人應會向相關單位反應
        ，惟自車禍發生前，卻未聽聞有人反應電線桿橫放在快車道上阻礙交通乙事
        ，證人己○○即台北市政府警察局士林分局交通分隊警員於九十一年十一月
        五日審判中亦證稱：於案發前未曾接獲該路段電線桿散落之通報等語屬實，
        益證系爭電線桿確非置放在快車道上，而是置放在離路邊邊線尚有約三公尺
        距離之路邊邊線外的慢車道上。
  3.被告所駕小客車並未撞擊系爭三根電線桿。
      (1)經查，如卷附事故現場照片所示，系爭三根電線桿頭端（朝下山方向），只
        有中間電線桿有破損，且鋼筋並未彎曲，惟中電線桿頭端直徑約三十八公分
        ，而被告所駕小客車之底盤高度約十五公分，且小客車底盤並無擦刮痕跡，
        檢視小客車車頭車損左右前車角皆有凹損，但並無撞擊電線桿頭端之特徵，
        小客車車角之凹損，判斷係小客車翻落地面時撞擊坡坎下方水泥牆所造成，
        致於中電線桿頭端之破損，依其特徵係撞擊護欄所造成，且有掉落之碎片可
        以佐證，是以，可排除小客車撞擊而跨行電線桿之可能性。且查，右電線桿
        之外側並無足夠的空間，可供小客車前行。又查，小客車撞擊護欄造成護欄
        石倒塌，而前一護欄石基座及護欄石下方有一垂直、弧形疑似輪胎搓印痕，
        在搓印痕前方有由護欄石下緣往基座撞擊之痕跡，其高度、痕跡特徵與小客
        車右前輪胎擦撞護欄石基座高度吻合，輪胎在強力撞擊擦撞護欄石基座後，
        鋼圈受挫擊擠壓從五爪或鋁合金鋼圈之五爪斷裂，而輪軸部分由上而下撞擊
        護欄石下緣基座，據此可推定小客車行進方向與護欄之夾角約五十至六十度
        ，而非在右電線桿外側循著護欄石擦刮前行。諸此業據辛○○副教授鑑定明
        確在卷。
      (2)次查，證人丙○○於九十一年九月十七日審判中證稱：車禍發生當時，伊不
        在現場，伊於八十九年九月三十日上午八時許到達現場，伊是依現場電線桿
        有毀損，且小客車的輪胎有破損等現場情狀，推論小客車有撞到電線桿等語
        。證人癸○○於九十一年十月十七日審判中證稱：伊於車禍發生當日上午九
        時許到現場，依電線桿從頭端（下山方向）毀損的情形來看，可判斷電線桿
        是被撞到，但何物撞到，伊不清楚，因車禍時，伊不在現場等語。證人己○○於九十一年十一月五日審判中亦證稱：伊未見車禍發生當時之情形，伊是
        依據電線桿頭端有毀損現象，來判斷小客車有撞到電線桿，其他並無證據，
        電線桿頭端並沒有彎曲等語屬實。是以，上開證人皆係車禍發生後到達現場
        處理，並未親眼目睹車禍發生之經過，而渠等又係單憑電線桿頭端有毀損，
        而遽以作出小客車有撞到電線桿之推論，此外即無其他證據佐證，是以渠等
        之推論，與前開鑑定人辛○○副教授綜合現場之擦刮痕、車損情形及其他所
        有跡證所為之專業分析判斷相較，實不足採信。
  (五)末查，被告因前揭過失發生車禍，邱佩斐亦因此車禍而受有顱內呈開放性骨折，
    終致死亡。是以，被告之過失與邱佩斐之死亡間有因果關係，亦可認定。
  綜上說明，本案事證明確，被告之酒後駕車公共危險犯行及業務過失致死犯行，
三、被告於肇事前，擔任裝潢工人之職，一星期約有三、四次開車載運裝潢所須之木
    材、工具、工人至裝潢地點，顯係以駕駛為其附隨業務，為從事業務之人，其所
    負之駕車注意義務較一般人為高，雖本件肇事當時為下班後時間，且係向友人借
    得之汽車，仍屬業務過失。核被告所為，係犯刑法第二百七十六條第二項之業務
    過失致死罪及第一百八十五條之三之公共危險罪。原起訴書認被告係犯刑法第二
    百七十六條第一項之過失致死罪嫌，經蒞庭檢察官更正起訴法條為業務過失致死
    罪，本院無庸另為變更。又被告為汽車駕駛人，酒醉駕車，因而致邱佩斐死亡，
    依法應負業務過失致死之刑事責任，並依道路交通管理處罰條例第八十六條第一
    項之規定，加重其刑至二分之一。被告所犯上開二罪間，犯意各別，罪名互異，
    請予分論並罰。爰審酌被告酒後駕車肇事，其過失程度嚴重，且因此致被害人死
    亡，情節甚重，事後仍未與死者家屬達成和解，撫慰死者家屬內心悲痛，等一切
    情狀，量處如主文所示之刑，並定其應執行刑，以資懲儆。證人己○○即處理現
    場之警員於九十一年十一月二十八日審判中證稱：伊到醫院前並不知道是何人肇
    事，伊到醫院後，被告丁○○主動告知伊其肇事，他能說話但其意識不是很清楚
    等語，並提出被告自首報告表一紙，據該自首報告表亦勾選「報案人或勤務中心
    轉來資料未報明肇事人姓名，處理人員前往傷者就醫之醫院處理時，肇事人在場
    ，並當場承認為肇事人」，參以八十九年九月三十日凌晨四時三十分被告肇事後
    之首次談話紀錄表，記載被告回答「於上述時間駕自小客八Ａ－一二一二沿仰德
    大道一段南向北上山行駛，如何肇事之情形我不清楚。丁○○因頭部受傷，詳細
    情形無法敘述，兄長於旁詢問自稱有喝啤酒一瓶，無法作測定」等字，足認己○○前往醫院詢問被告，被告雖無法詳述肇事情節，惟尚能承認其肇事及酒後駕車
    。雖己○○另於九十一年十一月五日審判中證稱：伊到醫院時，無法問被告，但
    有找到被告的證件，依一一九人員告知被告即為開車之人，故知其為肇事之人等
    情，應係指從被告之證件，知情被告與本件車禍有關，惟確定被告被告是肇事者
    ，應是訊問被告時方才知悉，又被告酒後駕車之公共危險部分，其血中酒精濃度
    檢驗，於八十九年九月三十日凌晨三時三十八分即採驗，但報告日期為同年十月
    十日，是警察於未發覺被告酒後駕車前，被告已先向警察坦承其有酒後駕車之行
    為，被告事後並接受裁判，是被告公共危險及業務過失致死部分均符合自首之規
    定，均依法減輕其刑。
據上論斷，應依刑事訴訟法第二百九十九條第一項前段，道路交通管理處罰條例第八
十六條第一項，刑法第一百八十五條之三、第二百七十六條第二項、第六十二條前段
、第五十一條第五款，罰金罰鍰提高標準條例第二條，判決如主文。
本案經檢察官楊秀枝到庭執行職務
中      華      民      國      九十二      年    一    月      十      日
                                臺灣士林地方法院刑事第四庭
                                        法  官  趙  文  卿
右正本證明與原本無異。
如不服本判決，應於判決送達後十日內，向本院提出上訴狀。
                                        書記官  陳  淑  蘭
中      華      民      國      九十二      年    一    月     十七     日
中華民國刑法第二百七十六條：
  因過失致人於死者，處二年以下有期徒刑、拘役或二千元以下罰金。
  從事業務之人，因業務上之過失犯前項之罪者，處五年以下有期徒刑或拘役，得併
  科三千元以下罰金。
中華民國刑法第一百八十五條之三：
  服用毒品、麻醉藥品、酒類或其他相類之物，不能安全駕駛動力交通工具而駕駛者
  ，處一年以下有期徒刑、拘役或三萬元以下罰金。


司法院資訊處製作；財團法人民間司法改革基金會備份。
